【裁判字號】    95,交附民,1
【裁判日期】    951030
【裁判案由】    請求損害賠償
【裁判全文】
臺灣澎湖地方法院刑事附帶民事訴訟判決  95年度交附民字第1號
附民原告    戊○○
            丙○○
            乙○○
            丁○○
            甲○○
            辛○○
            己○○
            庚○○
前列八人共同
訴訟代理人  徐文彬律師
附民被告    癸○○
兼上一人    壬○○
法定代理人
            子○○
上列被告因94年度交訴字第5號過失致死案件，經原告提起附帶
民事訴訟，本院於中華民國95年10月16日辯論終結，判決如下：
    主  文
被告應連帶給付原告戊○○新臺幣壹拾貳萬肆仟肆佰零參元，連
帶給付原告丙○○新臺幣壹拾貳萬伍仟柒佰肆拾元，連帶給付原
告乙○○新臺幣壹拾貳萬伍仟貳佰參拾捌元，連帶給付原告丁○○新臺幣壹拾貳萬陸仟柒佰柒拾柒元，連帶給付原告甲○○新臺
幣壹拾貳萬伍仟貳佰參拾捌元，連帶給付原告辛○○新臺幣壹拾
貳萬伍仟壹佰玖拾捌元，連帶給付原告己○○新臺幣壹拾貳萬伍
仟零玖拾貳元，連帶給付原告庚○○新臺幣壹拾貳萬伍仟壹佰玖
拾捌元，及均自民國九十五年七月十九日起至清償日止，按週年
利率百分之五計算之利息。
原告其餘之訴駁回。
本判決第一項於原告戊○○以新臺幣肆萬壹仟元，原告丙○○、
乙○○、丁○○、甲○○、辛○○、己○○、庚○○各以新臺幣
肆萬貳仟元為被告供擔保後，得假執行。但被告如於執行標的物
拍定、變賣或物之交付前，分別以新臺幣壹拾貳萬肆仟肆佰零參
元、新臺幣壹拾貳萬伍仟柒佰肆拾元、新臺幣壹拾貳萬伍仟貳佰
參拾捌元、新臺幣壹拾貳萬陸仟柒佰柒拾柒元、新臺幣壹拾貳萬
伍仟貳佰參拾捌元、新臺幣壹拾貳萬伍仟壹佰玖拾捌元、新臺幣
壹拾貳萬伍仟零玖拾貳元、新臺幣壹拾貳萬伍仟壹佰玖拾捌元為
原告戊○○、丙○○、乙○○、丁○○、甲○○、辛○○、己○○、庚○○供擔保，或將上開金額提存後，得免為假執行。
原告其餘假執行之聲請駁回。
    事實及理由
甲、兩造爭執要旨
一、原告起訴主張：被告癸○○於民國94年11月25日上午7時20
    分許，駕駛車牌號碼E6－6403號自小客車，沿澎湖縣第201
    號縣道由北往南行方向行駛，途經該縣道2.6公里處（即
    往鐵線社區叉路口）之無號誌交叉路口，疏未注意減速慢
    行，即貿然以超過70公里之時速駛入前揭路口，致其所駕駛
    之自小客車與周亨丁所騎乘、後座附載周吳甘之車牌號碼
    LDJ－498號重型機車發生擦撞，使周亨丁及周吳甘人、車倒
    地，經送醫急救後，均因頭部嚴重外傷、多處骨折不治死亡
    。原告等均為周亨丁、周吳甘之子女，因此車禍之發生遭受
    精神上極大痛苦，爰依侵權行為之法律關係，請求被告癸○○以及其法定代理人即被告壬○○、子○○等人連帶給付每
    人慰撫金新台幣（下同）100萬元（即父母親各50萬元）；
    又原告等共計支出父母殯葬費79萬零450元，且因原告等散
    居澎湖以外之台灣各地，必須返澎料理父母後事，原告丙○○、乙○○、丁○○、甲○○、辛○○、己○○、庚○○附
    等人分別支出機票費用2674、1670、4748、1670、1590、
    1378、1590元，上開費用亦請求被告等連帶賠償。並聲明：
    (1)被告應連帶給付原告戊○○109萬8806元，丙○○110萬
    1480元，原告乙○○110萬476元，丁○○110萬3554元，甲○○110萬476元，辛○○110萬396元，己○○110萬154元，
    庚○○110萬396元，及均自起訴狀繕本送達被告之翌日起至
    清償日止，按年息百分之5計算之利息；(2)願供擔保以代釋
    明，請准宣告假執行。
二、被告則辯稱：被告等對於被告癸○○過失駕車撞及周亨丁、
    周吳甘致其等死亡，原告等均為周亨丁、周吳甘之子女，並
    因此事支出殯葬費及機票費用一情均不爭執，惟本件車禍之
    發生主要過失在於被害人，且被告等目前經濟狀況不佳，無
    力賠償，且原告等人已領得強制汽車責任保險金300萬元，
    原告等人要求之慰撫金亦過高等語，並聲明：(1)請求駁回原
    告之訴；(2)若受不利判決，願供擔保請准宣告免為假執行。
乙、得心證之理由
一、按附帶民事訴訟之判決，應以刑事訴訟判決所認定之事實為
    據，刑事訴訟法第500條前段定有明文。查本件被告癸○○
    於民國94年11月25日上午7時20分許，駕駛車牌號碼E6－640
    3號自小客車，沿澎湖縣第201號縣道由北往南行方向行駛，
    途經該縣道2.6公里處（即往鐵線社區叉路口）之無號誌交
    叉路口，疏未注意減速慢行，即貿然以超過70公里之時速駛
    入前揭路口，致其所駕駛之自小客車與周亨丁所騎乘、後座
    附載周吳甘之車牌號碼  LDJ－498號重型機車發生擦撞，使
    周亨丁及周吳甘人、車倒地，經送醫急救後，均因頭部嚴重
    外傷、多處骨折不治死亡等情，業據本院95年度交訴字第1
    號刑事訴訟判決認定在案，則本件民事求償部分，自應以此
    為判斷之基礎。
二、次按因故意或過失，不法侵害他人權利者，負損害賠償責任
    ；無行為能力人或限制行為能力人，不法侵害他人之權利者
    ，以行為時有識別能力為限，與其法定代理人連帶負損害賠
    償責任；不法侵害他人致死者，對於支出醫療費用及增加生
    活上需要之費用或殯葬費之人，應負損害賠償責任；又不法
    侵害他人致死者，被害人之父、母、子、女及配偶，雖非財
    產上之損害，亦得請求賠償相當之金額，民法第184條第1項
    前段、第188條第1項前段、第192條第1項、第194條分別定
    有明文。準此，原告根據前開刑事判決所認定之事實，訴請
    被告等連帶賠償殯葬費、交通費及慰撫金等，即屬有據。茲
    就原告主張之賠償金額審酌如下：
（一）殯葬費部分：原告等主張其等為辦理周亨丁、周吳甘之喪
      事，共支出79萬零450元之殯葬費，每名原告平均分擔費
      用為9萬8806元，另其等散居澎湖以外之台灣各地，必須
      返澎料理父母後事，原告丙○○、乙○○、丁○○、甲○○、辛○○、己○○、庚○○等人分別支出機票費用
      2674、1670、4748、1670、1590、1378、1590元一情，均
      為被告所不爭執並願意給付，且有相關單據在卷可稽，原
      告自可如數向被告求償。
（二）慰撫金部分：原告等人均為周亨丁、周吳甘等人之子女，
      有卷附戶籍謄本可佐，並為被告所不爭執。本院審酌原告
      等人一次遭受喪失父母親之痛，心靈所受傷害非輕，認被
      告等應賠償原告戊○○、丙○○、乙○○、丁○○、甲○○、辛○○、己○○、庚○○每人慰撫金90萬元為適當（
      即喪父喪母部份各45萬），逾此部份之請求不應准許。
（三）綜上所述，原告戊○○、丙○○、乙○○、丁○○、甲○○、辛○○、己○○、庚○○得向被告求償之金額分別為
      為998806、0000000、0000000、0000000、0000000、
      0000000、0000000、0000000元。
三、又按損害之發生或擴大，被害人與有過失者，法院得減輕賠
    償金額，或免除之，民法第217條第1項定有明文。本件被告
    癸○○因疏未注意，發生車禍，致被害人於死，固難辭其過
    失責任，然被害人周亨丁無照駕駛機車轉彎車未讓直行車先
    行，亦屬有過失，是被害人之行為就損害之發生或擴大亦與
    有過失至明，原告主張被告癸○○應負全部肇事責任云云，
    要無可採。本院斟酌雙方之過失情節、程度等一切情狀，認
    被告等就本件損害之發生，應負50%之過失責任。依此計算
    ，原告戊○○、丙○○、乙○○、丁○○、甲○○、辛○○
    、己○○、庚○○得向被告求償之金額分別為為499403、
    500740、500238、501777、500238、500198、500092、
    500198元。
四、末按保險人依本法規定給付之保險金，視為加害人或被保險
    人損害賠償金額之一部份，加害人或被保險人受賠償請求時
    ，得扣除之，強制汽車責任保險法第30條定有明文。原告等
    自承已領得強制汽車責任險保險金計300萬元，此部分之金
    額應予以扣除，扣除上開金額後，原告戊○○、丙○○、乙○○、丁○○、甲○○、辛○○、己○○、庚○○尚得各向
    被告請求給付124403、125740、125238、126777、125238
    、125198、125092、125198元。（計算式：
    0000000/8=375000；000000-000000=124403；
    000000-000000=125740；000000-000000=125238；
    000000-000000=126777；000000-000000=125238；
    000000-000000=125198；000000-000000=125092；
    000000-000000=125198）
四、綜上所述，原告等依民法侵權行為之法律關係，分別向被告
    請求連帶給付上開金額，及均自起訴狀繕本送達翌日即95年
    7 月20日起至清償日止，按週年利率5％計算之利息，為有
    理由，原告逾此範圍之請求，則屬無據，為無理由，應予駁
    回。
五、本件兩造均陳明願供擔保請准宣告假執行及免為假執行，就
    原告勝訴部分，核無不合，爰各酌定相當之擔保金額准許之
    。至原告敗訴部分，其假執行之聲請已失所附麗，應予以駁
    回，附此敘明。
丙：據上論結，本件原告之訴為一部有理由、一部無理由，依刑
    事訴訟法第502條第1項、第2項、第491條第10款，民事訴訟
    法第390條第2項、第392條第2項，判決如主文。
中    華    民    國    95    年    10    月    30    日
                  刑事庭  審判長法  官  管安露
                                法  官  陳順輝
                                法  官  李宛玲
以上正本證明與原本無異。
如不服本判決，應於判決送達後10日內，向本院提出上訴狀（須
附繕本）。
中    華    民    國    95    年    10    月    31    日
                                書記官  楊依靚


司法院資訊處製作；財團法人民間司法改革基金會備份。
